【裁判字號】    90,國,3
【裁判日期】    901205
【裁判案由】    國家賠償等
【裁判全文】
臺灣彰化地方法院民事判決  九十年度國字第三號
    原      告  丁 ○ ○
    法定代理人  戊 ○ ○
    被      告  彰化縣政府
    法定代理人  丙 ○ ○
    被      告  彰化縣鹿港鎮公所
    法定代理人  己 ○ ○
    被      告  龍邦營造有限公司
    法定代理人  乙 ○ ○
    訴訟代理人  甲    ○
右當事人間請求國家賠償等事件，本院判決如左：
    主      文
原告之訴及其假執行之聲請均駁回。
訴訟費用由原告負擔。
    事實及理由
一、原告主張：原告丁○○為原告戊○○之子，於民國八十八年八月十五日晚間七時
    四十分許，騎乘車牌號碼ＫＵＸ－六○二號重型機車，沿被告彰化縣政府管理可
    供通行之縣道，即彰化縣鹿港鎮○○里○○路，由南往北方向行駛，途經門牌號
    碼同鎮石碑巷一之六號南方約二十公尺之交岔路口處，因由被告彰化縣鹿港鎮公
    所主辦設置或保管，被告龍邦營造有限公司（下稱龍邦公司）承包之「彰化縣東
    崎早期農地重劃區更新改善工程」，在開挖東昇路路面後，未予修補，留有坑洞
    ，且未放置路障、樹立警告標誌及於夜間安裝警告燈，違反道路交通安全規則第
    一百四十三之規定，欠缺道路通常應有之狀態及功能，足以影響行車安全，致原
    告丁○○行經該處時人車倒地，造成頭部外傷合併腦膜下出血、腦挫傷、水腦症
    等重傷害，為醫師判定為植物人，並經本院八十九年度禁字第五○號民事裁定宣
    告為禁治產人。被告彰化縣政府對於所上開道路即公共設施之管理顯有欠缺，自
    應負國家賠償法第三條第一項之國家賠償責任，被告彰化縣鹿港鎮公所為上開工
    程之工作物所有人，自應依民法第一百九十一條規定負賠償責任，被告彰化縣政
    府、彰化縣鹿港鎮公所、龍邦公司所為並均違反保護他人之法律，皆應依修正民
    法第一百八十四條第二項、第一百八十五條共同侵權行為之規定負連帶賠償（見
    九十年七月四日辯論筆錄所載）等情，求為判命被告應連帶賠償原告丁○○看護
    費用新台幣（下同）八百四十八萬元、喪失勞動能力損害七百六十九萬元、精神
    慰撫金二百萬元（合計一千八百十七萬元），應連帶賠償原告戊○○精神慰撫金
    一百萬元，暨均自起訴狀繕本送達翌日起至清償日止加給法定利息之判決，並願
    供擔保聲請宣告假執行。
二、被告彰化縣政府以：前揭車禍地點於肇事時，正值被告彰化縣鹿港鎮公所主辦，
    被告龍邦公司承包之工程施工期間，該工程伊既無從參與設施或管理，自非國家
    賠償法所定之賠償義務機關，肇事時地，亦無坑洞，且原告丁○○受傷送醫後，
    經檢測結果，其血液中之酒精濃度達二二七mg/dl ，已意識模糊無法安全駕駛，
    又未戴安全帽，即該車禍係因原告丁○○本身之行為所致，與路面有無坑洞無關
    ，況警製車禍筆錄及現場圖均係肇事四個後所為，與警方處理車禍之程序有違等
    語；被告彰化縣鹿港鎮公所以：肇事當時路口並無坑洞存在，警製現場圖在事發
    將近五個月才製作，不足採信，證人潘萬全為原告丁○○之乾爹，證詞有偏頗情
    形，故不足以證明原告丁○○係在該路口處發生車禍，且其倒地處距路口二十七
    ．三公尺，以其車速約時速三、四十公里，不可能滑行如此遠之距離，是否為其
    酒醉駕車而自行摔倒，實非無疑，何況其未戴安全帽，才發生腦部受傷等語；被
    告龍邦公司則以：原告丁○○倒地位置離十字路口約三十公尺，足見並非因伊公
    司施工所造成等語，資為抗辯。
三、原告主張伊於前揭時地騎乘重型機車，因被告龍邦公司承作前開工程，於挖掘路
    面後未填補，留有坑洞，致其人車倒地，身體傷重呈植物人狀態，經向被告彰化
    縣政府請求國家賠償被拒絕之事實，固據提出照片八張、彰化縣鹿港分局交通事
    故證明書、彰化縣政府拒絕賠償理由書、彰化縣鹿港鎮公所拒絕賠償函、本院宣
    告禁治產裁定、診斷證明書等在卷為證，並聲請訊問證人即現場處理警員陳坤福
    、王榮健及現場目擊證人潘萬全。被告對於原告所指肇事地點為縣道，於肇事時
    間適值被告彰化縣鹿港鎮公所主辦發包，由被告龍邦公司承作之「彰化縣東崎里
    早期農地重劃區更新改善工程」施工期間，原告丁○○於肇事後傷重等事實，並
    不爭執，惟均否認該肇事地點交岔路口之路面因施工留有坑洞，並辯稱原告丁○
    ○係因自己本身之過失摔倒成傷等語。
四、查前開肇事時地，因被告龍邦公司承作施工，致路面留有坑洞之事實，業經肇事
    後現場處理警員陳坤福、王榮健結證屬實，並有警製道路交通事故調查報告表附
    於台灣彰化地方法院檢察署八十九年度偵字第一四二七號偵查卷可稽（原告戊○
    ○曾對被告龍邦公司之法定代理人乙○○提出傷害刑事告訴，經檢察官以未經合
    法告訴而為不起訴處分），原告所提肇事翌日拍攝之照片四張，亦可清楚看到路
    面有坑洞之情形（另於八十九年十月五日拍攝之照片四張，其路面填補方向係斜
    過路口對角，與前開坑洞與東昇路垂直者不同，不足為證），堪信為真實。被告
    否認該路口於肇事時有坑洞，尚無可採。惟依上開警製道路交通事故調查報告表
    所載，原告丁○○機車車頭向北，倒停於石埤巷（為東昇路之誤）西側（即對向
    車道）路邊，距交岔路口坑洞約三十四公尺（13.5＋6.7＋13.8＝34 公尺，以後
    輪位置計算）處，其倒地後所留血跡則距路口坑洞約二十．二公尺，血跡距機車
    後輪約七．二公尺。證人即現場處理警員並證稱：當天伊擔任備勤，經值班員警
    通報後，隨即與證人王榮健到場，到時救護車已離去，證人潘萬全在現場，機車
    附近沒有看到安全帽，當時天色已暗，有找一下現場，並未發現機車刮地痕等情
    。證人潘萬全於本院證稱：當時伊與原告丁○○各騎一部機車，二人併行，車速
    約時速三、四十公里，快到現場時，原告丁○○機車超到伊前面，突然人車一起
    飛起來，掉到地上後，人再彈出去等語，於警訊時則證稱：「....我就跟丁○○
    一人騎一部機車....丁○○突然超車（本來跟在我後面）該處剛好道路施工路面
    有坑洞，丁○○騎過去即人車飛起來，安全帽掉落，頭部直接撞擊路面頭部受傷
    流血。」等情。則以原告丁○○在當時天色已暗，行車時速為五十公里以下之情
    況，因車速不快，機車行經路口坑洞，人車摔倒於地後，機車未留下足資判別之
    刮地痕，豈有機車倒停於距坑洞遠達三十四公尺，而人倒於距坑洞達二十公尺處
    之可能。另原告機車倒地後，僅機車左前側把手、後照鏡及剎車留有擦痕，此外
    車身別無刮痕，有機車照片二張附於刑事警卷可參，原告戊○○對於機車損壞情
    形，在警訊時亦僅陳稱：該機車左側些微擦傷而已云。由原告丁○○所留血跡之
    所在，足徵該處為其身體著地之處，但該處距機車倒停處，不過七公尺餘，參以
    其機車受損情形，足徵機車倒地後，長距離滑行之可能性，微乎極微。證人潘萬
    全上揭證稱：人車一併飛起落地後，人再彈出去云云，類似電影飛車情節，與所
    稱原告車速及機車受損情形之具體事證不符，誠難置信。且其又證稱：在原告丁
    ○○車禍受傷時，係由不詳姓名之路人打手機報案（按指打一一九電話叫救護車
    ，證人陳坤福係經一一九轉報後才前往現場，參前揭道路交通事故調查報告表報
    案人欄），救護車到場將丁○○送醫後，伊沒有隨同到醫院，係與警員在場測量
    完畢後再去醫院等語。然證人潘萬全自承原告丁○○為其乾兒子，在肇事前二、
    三個月內，曾騎機車至其離肇事地點約五百公尺之新居拜訪二次（加上入新居請
    客為三次），原告所提照片為其子所拍攝等情，足徵二人之交情匪淺無訛。則在
    與自己同行之乾兒子車禍傷重不醒人事之緊急情況下，竟不由自己託肇事路旁之
    民家（即石碑巷一之六號）報案，而由「路人」報案，已屬可疑，在救護車前來
    ，將原告送上救護車趕往醫院救治時，竟又獨自留在現場等待（當時並無人打一
    一○電話報警，警方係見救護車離去才找到現場），而不隨同前往醫院照料，及
    處理急診等就醫相關事宜，可謂對於原告丁○○之傷勢漠不關心，殊與常情有違
    ，證人潘萬全究否為現場目擊之人或事後到場之人，實非無疑。再者，原告丁○
    ○送醫後，經百川醫院檢驗結果，其血液中酒精濃度高達二二七 mg/dl（即每公
    升二二七○毫克，換算呼氣酒精濃度為每公升一．一九毫克以上），有該醫院急
    診生化檢驗報告單附警卷可稽。依通常情形，已達俗稱酒醉之程度，凡人一接近
    即可知其有飲酒之情形。乃證人潘萬全於警訊時，猶證稱原告丁○○肇事前並無
    喝酒云云，益見其證言不實。復且，原告丁○○主要受傷部位為頭部，現場並留
    有血跡，任何人均知係頭部直接著地，如其有戴用安全帽，單純經過坑洞人車倒
    地，安全帽脫落飛出之可能性不高，況證人即警員陳坤福亦證稱現場並未看到安
    全帽，即證人潘萬全亦自稱找不到安全帽云云。證人潘萬全之證言，為事後迴護
    原告之詞，至為顯然，自難以採信。尤以，原告丁○○於肇事時，已達酒醉之程
    度，其因不勝酒力，駕車失當，或其他原因而自行摔倒之可能性甚高。原告主張
    其車倒受傷，係因路面坑洞所致，尚無可取。
五、至前開警製道路交通事故調查報告表肇事經過摘要及原告所提道路交通事故證明
    書，均記載原告丁○○係因路面有坑洞未注意致人車倒地成傷等情，係警察機關
    依其調查所得資料自行認定之事實，並無拘束法院之效力。證人即警員在本院另
    案九十年度國字第一號原告與被告彰化縣鹿港鎮公所間請求國家賠償事件，於九
    十年四月十三日現場勘驗時陳稱：「確實在東昇路，當時原告由南而北行駛，在
    東昇路與產業道路交叉路口，因為有挖開路面，使原告跌倒受傷」云云，因陳坤
    福係事後到場處理之警員，並未親見車禍之發生，其所述原告因坑洞致車倒受傷
    之情形，亦係其依調查所得證據判斷之結果，乃屬其個人之意見，自不得作為證
    據。原告引用該等調查報告表、證明書及警員陳坤福之陳述，作為有利於己之主
    張，要無可採。另證人潘萬全並非本件車禍報案之人，為其所陳明，警製調查報
    告表報案人欄亦載為一一九，潘萬全為「見證人」，原告稱潘萬全為報案人，亦
    與實情不符。
六、綜上所述，原告丁○○機車倒地之現場與其所指有坑洞之交岔路口距離過遠，因
    路面坑洞致車倒人傷之可能性極低，而證人潘萬全之證詞有諸多不符事理及實情
    之瑕疵，不足採憑，且原告丁○○肇事時有酒醉駕車之情形，因本身之因素摔倒
    之可能性亦極高。故原告主張其因被告龍邦公司施工後路面留有坑洞，致其車倒
    人傷云云，尚難採信。至原告其餘攻擊方法，均係以該事實成立為前提，自無詳
    予敘述之必要。從而，其本於國家賠償及侵權行為之法律關係，請求被告連帶賠
    償原告丁○○一千八百十七萬元，連帶賠償原告戊○○一百萬元，並均自起訴狀
    繕本送達翌日起加給法定利息，洵屬無據，應予駁回。其假執行之聲請，已失所
    附麗，應併駁回之。
據上論結，本件原告之訴為無理由，依民事訴訟法第七十八條，判決如主文。
中      華      民      國     九十     年     十二     月      五      日
                                    民事第一庭
                                        法      官  陳 瑞 水
右為正本係照原本作成。
如對本判決上訴須於判決送達後廿日內向本院提出上訴狀。
中      華      民      國     九十     年     十二     月      五      日
                                        法院書記官  楊 筱 惠


司法院資訊處製作；財團法人民間司法改革基金會備份。
